臺灣基隆地方法院交通事件裁定　　　　 94年度交聲字第161號
原處分機關　交通部公路總局臺北區監理所基隆監理站
異　議　人
即受處分人　甲○○
上列異議人即受處分人因違反道路交通管理處罰條例案件，對於
交通部公路總局臺北區監理所基隆監理站於中華民國94年8 月1
日所為之裁決（原處分案號：基監字第裁42-ZIB016380號），聲
明異議，本院裁定如下：
    主  文
異議駁回。
    理  由
一、原處分意旨略以：異議人即受處分人甲○○於民國94年6 月
    5 日下午1 時24分許，駕駛車牌號碼KV-5087 號自用小客車
    （下稱系爭汽車），行經國道三號高速公路南下31公里之限
    速90公里處，因行車時速達103 公里，為警依法照相舉發，
    爰依道路交通管理處罰條例第33條第1 項、第63條第1 項等
    規定，裁處異議人罰鍰新臺幣（下同）3,000 元，並記違規
    點數1 點等語。
二、異議意旨則以：警方舉發超速之相片可經由一般電腦列印製
    成，不具公信力；相片中並無舉發地點之背景，無法證明確
    切之違規處所；如有違規應可當場攔檢舉發，豈可放任繼續
    駕駛等語，據以向本院提出異議，求為撤銷原處分。
三、按汽車行駛於高速公路或設站管制之道路，而不遵管制之規
    定者，處汽車駕駛人3,000 元以上6,000 元以下罰鍰；第1
    項關於高速公路之使用限制、禁止、行車規定及管理等事項
    之規則，由交通部會同內政部定之，道路交通管理處罰條例
    第33條第1 項、第3 項定有明文。而依此授權訂定之高速公
    路交通管制規則第5 條第1 項前段則規定：汽車行駛高速公
    路，應依速限標誌指示。
四、異議人雖以前揭情詞質疑原處分機關之裁決，然查：
    (一)汽車駕駛人之行為有左列情形之一，當場不能或不宜攔
        截製單舉發者，得對汽車所有人逕行舉發處罰：一闖紅
        燈或平交道。二搶越行人穿越道。三違規停車而駕駛人
        不在場。四不服指揮稽查而逃逸，或聞消防車、救護車
        、警備車、工程救險車之警號不立即避讓。五違規停車
        或搶越行人穿越道，經各級學校交通服務隊現場導護人
        員簽證檢舉。六其他違規行為經以科學儀器取得證據資
        料者。前項逕行舉發，應記明車輛牌照號碼、車型等可
        資辨明之資料，查明汽車所有人姓名或名稱、住址後，
        製單舉發處罰之」，道路交通管理處罰條例第7 條之2
        第1 項、第2 項定有明文。本件為汽車駕駛人超速違規
        事件，舉發單位經以雷射測速之科學儀器確認超速，並
        以照相取得證據資料，辨識車牌號碼後製單逕行舉發，
        於法尚無不合。異議人以照相舉發不具公信力、警方未
        能當場攔停云云置辯，尚有誤會。
    (二)目前我國警察取締超速駕駛之科學儀器可區分為二類，
        一為定點設置之固定式測速照相設備（包含有雷達、雷
        射與感應線圈等），一為手持或車裝流動測速儀器（發
        射兩條雷射光束計算目標車輛之進、出場時間）。後者
        又可分為二種，一為定置路旁附有照相機之固定雷射測
        速儀器，另一種為警員手持雷射測速槍，確認超速後當
        場攔停舉發或逕行舉發。固定式雷達測速之技術發展較
        早，我國經濟部標準檢驗局（經濟部於88年1 月26日將
        原為「中央標準局」之標準及度政業務，與「商品檢驗
        局」之商品檢驗業務合併，改制為「經濟部標準檢驗局
        」）已定有檢驗標準，而雷射測速儀器至今雖無檢驗標
        準（標準檢驗局已於日前委託工研院代辦國家度量衡標
        準實驗室，建立與維持國家度量衡標準，進行雷射光頻
        標準─超高穩定度雷射光源、絕對光譜輻射新熱力學溫
        標、奈米計量標準及雷射都卜勒流體測速等研究，未來
        可望針對雷射測速儀器建立檢驗標準），然我國警察機
        關向國外採購使用之雷射測速儀器，均經國外具公信力
        之機構檢定合格，且因雷射測速一次僅能瞄準一個測速
        目標，偵測時間僅需0.3 秒，不需校正可連續紀錄違規
        超速車輛並配合照相設備取證，準確度較雷達測速更高
        ，邇來廣為世界各國交通警察機關使用，凡此均為本院
        承辦交通案件之職務上所知事項。
    (三)查本件舉發單位即內政部警政署國道公路警察局第九警
        察隊係以「UX010153」之雷射測速儀器，在國道三號高
        速公路南下31公里處進行採證之事實，有卷附採證照片
        下方之設置地點「國三公路31公里南向」、設備英文名
        稱「UX010153」可憑。因我國經濟部標準檢驗局如前所
        述尚未有檢定雷射測速儀器之規範，故在未有檢定規範
        以前適用國際檢驗規定（國外需經過檢定合格始得出廠
        ），尚無違法之處。而上開測速儀器之檢驗合格文件譯
        本業經我國駐美國臺北經濟文化代表處認證等情，有內
        政部警政署國道公路警察局第九警察隊94年8 月16日公
        警九交字第0940904064號函檢送之檢驗、認證文書資料
        在卷可考。基此，本件執勤警員所使用之雷射測速儀器
        之準確度，應係值得信賴。再按，法院受理有關交通事
        件，準用刑事訴訟法之規定，道路交通管理處罰條例第
        89條前段定有明文。而除顯有不可信之情況外，公務員
        職務上製作之紀錄文書、證明文書，得為證據，刑事訴
        訟法第159 條之4 第1 款定有明文。參以最高法院80年
        臺上字第4672號判例：「金融機構為防制犯罪，裝置錄
        影機以監視自動付款機使用情形，其錄影帶所錄取之畫
        面，全憑機械力拍攝，未經人為操作，未伴有人之主觀
        意見在內，自有證據能力」之意旨，司法警察設置使用
        雷射測速儀器拍攝之相片，係公務員執行職務所製作之
        紀錄與證明文書，該文書以機械力自行偵測後紀錄拍攝
        ，未經人為刻意操作，依法應有證據能力，至於證明力
        高低則應由法院個案審酌。查本件雷射測速儀器之準確
        度堪可信賴，已如前述，是以偵測同時所拍攝紀錄之相
        片，除可自車牌號碼清楚辨識偵測目標即為系爭汽車，
        亦可認定舉發地點位於「國道三號高速公路南下31公里
        」處，且系爭汽車當時之行車速度達時速103 公里無誤
        （採證照片左下角103Kmh）。原處分機關據此認定異議
        人違反上開路段行車速限90公里，自無違誤。異議人徒
        以照片背景無法辨識是否確為國道三號高速公路南下31
        公里處云云，自無足取。
五、綜上，本件異議人在高速公路超速行駛之事實，堪信為真。
    是以原處分機關依道路交通管理處罰條例第33條第1 項、第
    63 條 第1 項等規定，佐以違反道路交通管理事件統一裁罰
    基準表中有關期限內到案聽候裁決之標準，裁處異議人罰鍰
    最低額3,000 元，並記違規點數1 點，核無違誤。從而，本
    件異議為無理由，應予駁回。
據上論斷，應依道路交通案件處理辦法第19條，裁定如主文。
中　　華　　民　　國　　94　　年　　8 　　月　　23　　日
                  交通法庭法  官　楊皓清
以上正本證明與原本無異。
對於本件裁定如有不服，應於收受送達後5 日內，向本院提出抗
告書狀，敘述抗告之理由，抗告於臺灣高等法院。
中　　華　　民　　國　　94　　年　　8 　　月　　23　　日
                          書記官　王月娥
